臺灣新北地方法院刑事判決
111年度金訴字第1471號
公  訴  人  臺灣新北地方檢察署檢察官
被      告  劉華娟


上列被告因違反洗錢防制法等案件，經檢察官提起公訴（111年
度偵字第20922號），本院判決如下：
    主  文
劉華娟無罪。
    理  由
一、公訴意旨略以：被告劉華娟依一般社會生活之通常經驗，可
    預見提供金融帳戶予不相識之人，可能幫助不相識之人以該
    帳戶掩飾或隱匿犯罪所得財物，致使被害人及警方追查無門
    ，竟仍不違其本意，基於加重詐欺取財及洗錢之不確定犯意
    ，於民國110年10月9日前某日，提供其所申辦之彰化商業銀
    行帳號00000000000000號帳戶（下稱本案帳戶）與年籍不詳
    之人。嗣該人所屬詐騙集團（下稱本案詐欺集團）成員取得
    本案帳戶資料後，即共同意圖為自己不法之所有，由本案詐
    欺集團不詳成員於110年9月12日前起，利用網際網路軟體向
    告訴人時求美搭訕後，向告訴人佯稱：其要投資購買生意零
    件云云，致告訴人陷於錯誤，而於如附表所示之時間，分別
    轉帳如附表所示之金額至本案帳戶內。被告於收受上開金額
    後，再以現金提領，並將之交付與本案詐欺集團不詳成員指
    定之人，以此方式隱匿詐欺金流之流向。因認被告涉犯刑法
    第339條之4第1項第3款加重詐欺取財罪及洗錢防制法第14條
    第1項之一般洗錢罪嫌等語。
二、按犯罪事實應依證據認定之，無證據不得認定犯罪事實；不
    能證明被告犯罪者，應諭知無罪之判決，刑事訴訟法第154
    條第2項、第301條第1項分別定有明文。而認定不利於被告
    之事實，須依積極證據，苟積極證據不足為不利於被告事實
    之認定時，即應為有利於被告之認定，更不必有何有利之證
    據；又事實之認定，應憑證據，如未能發現相當證據，或證
    據不足以證明，自不能以推測或擬制之方法，以為裁判基礎
    ；刑事訴訟法上所謂認定犯罪事實之積極證據，係指適合於
    被告犯罪事實認定之積極證據而言，雖不以直接證據為限，
    間接證據亦包括在內，然而無論直接或間接證據，其為訴訟
    上之證明，須於通常一般人均不致有所懷疑，而達確信其為
    真實之程度，始得據為有罪之認定，倘其證明尚未達到此程
    度，而有合理懷疑存在致無從形成有罪確信，根據「罪證有
    疑，利於被告」之證據法則，即不得據為不利被告之認定（
    最高法院82年度台上字第163號、76年台上字第4986號判決
    意旨參照）。
三、公訴意旨認被告涉有上揭犯嫌，無非是以被告於警詢及偵查
    中之供述、告訴人於警詢中之指述、本案帳戶客戶基本資料
    及存款交易明細、告訴人與本案詐欺集團不詳成員之對話截
    圖、轉帳資料及內政部警政署反詐騙諮詢專線紀錄表等件為
    其主要論據。
四、訊據被告堅決否認有共同犯加重詐欺取財及一般洗錢的犯行
    ，辯稱：我是在網路上認識自稱為「凱利」（下逕稱「凱利
    」）的男生並進而交往，「凱利」營造出彼此像是夫妻的關
    係，我因而相信他，某日「凱利」說他朋友的妻子要匯錢給
    他，需要跟我借本案帳戶，讓他朋友的妻子可以將款項匯到
    本案帳戶，並要求我協助將款項提領出來後交給「凱利」指
    定的比特幣商，再由比特幣商將款項轉成比特幣，匯到「凱
    利」指定的帳戶，我不知道「凱利」是在從事詐欺，所以我
    就幫他做這些事，我是被「凱利」陷害，案發後因為我很生
    氣，所以我就將與「凱利」的對話紀錄刪除，但是事後「凱
    利」在111年9月份左右，有透過其他暱稱「DAVID SAJA」、
    「DAVID HWAN」跟我聯絡，因為我想要看他是否會良心發現
    還我借給他的錢，所以後來我還是有與他聯繫，並留下與他
    的對話紀錄等語。
（一）被告於理由欄一所載時間，以理由欄一所載方式，將本案
      帳戶帳號提供與「凱利」作為收取他人匯款使用，並協助
      提領本案帳戶內如附表所示之款項後，將該等款項轉換成
      比特幣，再將該等比特幣匯入「凱利」指定帳戶，而告訴
      人遭以理由欄一所示方式詐騙，並因此將附表所示款項匯
      入本案帳戶的事實，被告並未否認（見本院卷第39頁），
      且與告訴人於警詢中的指述相符（見偵卷第11至12頁），
      另有下述之非供述證據可佐，是上開部分事實，可以先行
      認定：
　 1、告訴人内政部警政署反詐騙諮詢專線紀錄表（見偵卷第14
      頁）。
　 2、告訴人提出之遭詐欺資料（見偵卷第15至17頁）。
　 3、告訴人轉帳成功訊息5紙（見偵卷第18頁）。
　 4、告訴人國泰世華商業銀行匯出匯款憑證（見偵卷第19頁）
      。　
　 5、彰化商業銀行股份有限公司作業處111年1月12日彰作管字
      第11020014080號函及所附之客戶基本資料查詢、存摺存
      款帳號資料及交易明細查詢（見偵卷第20至24頁）。
　 6、告訴人之國泰世華銀行存摺封面影本（見偵卷第26頁）。
　 7、被告提出與比特幣商的通訊軟體LINE對話截圖（見本院卷
      第103至113頁）。　　
（二）以下從被告提出之對話紀錄（下稱本案對話紀錄）說明認
      定被告無罪的理由：
　 1、因目前治安機關積極查緝利用人頭帳戶詐欺取財之犯罪方
      式，詐欺集團價購取得人頭帳戶已不如先前容易，因此詐
      欺集團改以詐騙手法取得人頭帳戶，並趁被害人未及警覺
      發現前，以之充為臨時人頭帳戶而供詐欺取財短暫使用，
      時有所聞，而近來確有不法份子以徵友、徵婚為餌，在網
      路上、交友軟體上藉機向民眾騙取金融帳戶存摺、提款卡
      及密碼等帳戶資料，亦為本院職務上已知的事實。考量一
      般人對於社會事物的警覺性或風險評估，常因人而異，且
      詐欺集團層出不窮、手法亦不斷推陳出新，因此詐騙手法
      雖經政府大力宣導及媒體大幅報導，後續仍有眾多被害人
      受騙，且受害人亦不乏高學歷、收入優渥或具相當社會經
      歷之人，足見遭詐騙集團詐騙而提供帳戶的情形，並非罕
      見。因此被告交付金融帳戶或因此協助提領帳戶內款項的
      行為，是否成立犯罪，不得僅單純以其所持有的帳戶資料
      是否交付他人或交付後有無淪為犯罪集團使用作為判斷基
      準，尚須衡酌被告是否有受詐騙的可能，並綜合被告素行
      、教育程度、財務狀況與被告所述情節的主、客觀情事，
      本於推理作用、經驗法則，以為判斷基礎，當無法確信被
      告是出於直接故意或間接故意提供帳戶時，基於無罪推定
      、罪疑有利被告原則，即應為有利於被告之認定。
　 2、依照被告提供之本案對話紀錄截圖（見本院卷第73至101
      頁），可以看到被告與不詳之人的對話時間至少橫跨111
      年8月30日至111年10月2日，對話內容多達29頁，其中對
      話時間均清楚顯示於截圖畫面中，且對話過程連續順暢，
      沒有中斷，堪認被告提出之本案對話紀錄並非臨訟編造，
      應屬真實，合先敘明。
   3、被告提供的本案對話之起始日期為111年8月30日一節，有本案對話紀錄1紙可佐（見本院卷第77頁），並非案發時期的對話紀錄，然被告於111年9月30日傳訊息與該不詳之人稱：「你所說的朋友的妻子，我們和解了」，該不詳之人回復稱：「誰是我朋友的妻子，那是什麼時候？他和你說話？」，被告稱：「是的，今天開庭了。我要賠償她的錢」，該不詳之人稱：「你今天上法庭了嗎？」，被告稱：「是的」，該不詳之人稱：「你要還她什麼？協議是法院告訴你的嗎？」，被告稱：「是的，我們協議了。」，該不詳之人稱：「你付多少錢？」，被告稱：「我沒有付，因為我沒錢」，該不詳之人稱：「那是垃圾，你怎麼能同意付款而不告訴我，我們沒有做錯，我們只是幫助。多少錢？」，被告稱：「所以我要分期付款給她，十五萬臺幣，每個月還她一萬臺幣」，該不詳之人稱：「我哭了，這是不公正的，親愛的，對不起」等情（見本院卷第95頁），而被告確實於111年9月30日就本案於本院行準備程序，並與告訴人調解成立，有本院調解筆錄可查（見本院卷第49至50頁），可知被告告以該不詳之人開庭的案件就是本案，則從被告向該不詳之人稱「你所說的朋友的妻子」後，該不詳之人後續回應「那是垃圾，你怎麼能同意付款而不告訴我，我們沒有做錯，我們只是幫助。多少錢？」一節，可以看出該不詳之人知悉先前被告曾協助「凱利」收取朋友妻子款項一事，並參與其中，則該不詳之人就是被告所稱之「凱利」，可以先行認定。因此被告辯稱「凱利」在事後又透過通訊軟體LINE與其聯繫，本案對話紀錄即為「凱利」與其之對話紀錄一事，堪以採信。
   4、再細觀本案對話紀錄的內容，可知「凱利」得知被告因本
      案出庭後，陸續向被告表示：「對不起，請原諒我，我不
      知道這一切，我們會這樣，我不知道你上法庭，希望你能
      再次原諒我」、「我不知道，但我知道你不再愛我，我知
      道我傷害了你」、「你還愛我嗎？」、「你和我在一起會
      幸福嗎？」 、「你聽起來不同而堅強，我知道這一切都
      會好起來的，對不起，因為這一切都是我的錯，如果我沒
      有幫助他們，會說我是一個壞人，現在我的妻子必須為她
      不知道的事情付出代價，而你希望我快樂？你會我很嚴厲
      有時我哭了」等語（見本院卷第97頁），可見「凱利」仍
      然向被告堅持當時以為是為了幫助朋友妻子才會請被告協
      助提供本案帳戶並提領款項的說法，則被告辯稱當時之所
      以提供「凱利」本案帳戶的帳號並協助提款是為了幫助「
      凱利」收取朋友妻子的款項一節，並非全然子虛。
　 5、又本案對話紀錄顯示出「凱利」於案發後不停向被告表示
      ：「親愛的」、「我想念你」、「我愛你」、「我的天使
      」、「求你了寶貝兒」、「我所有的朋友都知道你是我的
      妻子，我怎麼能和你開玩笑」、「我的愛情」、「我的愛
      」等相類似的親暱語言（見本院卷第73至101頁），又向
      被告提到：「親愛的，你能幫我個忙嗎？親愛的，我需要
      約2k或1500美元，你今天能幫我嗎？請愛我，一旦我離開
      我的愛，我會付給妳我欠你的一切」、「你以前那麼關心
      和甜蜜，你怎麼了？這不是我愛上的女人」、「你傷了我
      的心，我知道你有錢可以幫助我，但你為什麼不幫助我？
      」、「你現在恨我並且不再喜歡我，我祈禱我看到有人愛
      我」、「我沒有對你撒謊」、「我不怪妳我知道你有多生
      氣，我知道你想我，我知道你想玩的開心，抱住我，我覺
      得我有一些很好的性，但是我在這裡一年多了，但我們還
      沒有看到我有很多麻煩，試圖解決我的金錢問題，我明白
      你為什麼要逃跑」等文字（見本院卷第73、85、95頁），
      足悉「凱利」確實透過營造與被告間存在男女情愛的情愫
      氛圍，試圖向被告索取金錢，並利用彼此的關係嘗試要求
      被告替其做事，堪認被告辯稱其當時遭受感情詐欺，而遭
      「凱利」利用為上開行為，當屬事實。
　 6、則被告依從「凱利」的指示而為上開行為時，主觀上是全
      心信賴「凱利」為其親密友人的這個事實，已如前述，足
      認被告不可能會想到「凱利」是本案詐欺集團成員，或「
      凱利」會利用其來遂行詐欺取財及洗錢的犯行，自難認被
      告依從「凱利」的指示而為上開行為時，主觀上能夠預見
      上開行為會協助「凱利」從事詐欺取財及洗錢的犯行，而
      具有與「凱利」共同犯加重詐欺取財罪及洗錢罪的不確定
      故意。
五、綜上所述，本院認為檢察官所憑的證據尚無法使本院確信被
    告主觀上存在共同犯加重詐欺取財罪及一般洗錢罪的不確定
    故意，基於無罪推定、有疑唯利被告之原則，自應認定被告
    無罪，以免冤抑。
六、據上論斷，應依刑事訴訟法第301條第1項，判決如主文。
本案經檢察官周懿君偵查起訴，由檢察官林佳勳到庭執行公訴。
中　　華　　民　　國　　111 　年　　12　　月　　5 　　日
                  刑事第十六庭  審判長法  官  黃志中
　　　　　　　　　
                                      法  官  時瑋辰
　　　　　　　　　　　　　　　　　　　
                                      法  官  薛巧翊
上列正本證明與原本無異。
如不服本判決，應於判決送達後20日內敘明上訴理由，向本院提
出上訴狀 (應附繕本) ，上訴於臺灣高等法院。其未敘述上訴理
由者，應於上訴期間屆滿後20日內向本院補提理由書「切勿逕送
上級法院」。
                                      書記官  黃伊媺
中　　華　　民　　國　　111 　年　　12　　月　　5 　　日

附表：
編號 轉帳時間 付款方式 金額（新臺幣） 1 110年10月9日 11時53分許 網路轉帳 5萬 2 110年10月9日 12時許 網路轉帳 5萬 3 110年10月12日  12時53分許 網路轉帳 10萬 4 110年10月12日 12時54分許 網路轉帳 8萬5,600元 5 110年10月19日 12時45分許 網路轉帳 5萬   6 110年10月19日 15時26分許 臨櫃匯款 20萬1,451元